【裁判字號】    98,易緝,43
【裁判日期】    980527
【裁判案由】    詐欺
【裁判全文】
臺灣板橋地方法院刑事判決              98年度易緝字第43號
公  訴  人  臺灣板橋地方法院檢察署檢察官
被      告  甲○○
上列被告因詐欺案件，經檢察官提起公訴（96年度偵緝字第2475
號），本院於準備程序進行中，被告就被訴之事實為有罪之陳述
，經告知被告簡式審判程序之旨，並聽取當事人意見後，合議裁
定進行簡式審判程序，判決如下：
    主  文
甲○○意圖為自己不法之所有，以詐術使人將本人之物交付，處
有期徒刑肆月。又意圖為自己不法之所有，以詐術使人將本人之
物交付，處有期徒刑肆月。又意圖為自己不法之所有，以詐術使
人得財產上不法之利益，處有期徒刑肆月。應執行有期徒刑玖月
。
    事  實
一、甲○○有賭博案件前科，其因在外舉債，欲向乙○○借款紓
    困，又明知自己無力繳納汽車貸款，竟意圖為自己不法之所
    有，分別於民國95年4 月及7 月間，均以動產擔保交易附條
    件買賣方式各向福灣企業股份有限公司（下稱福灣公司）、
    和潤企業股份有限公司（下稱和潤公司）分別購買車牌號碼
    為7990-ET 號、1415-PC 號之自用小客車，佯向乙○○借款
    ，謊稱用以支付其頭期款，及允將前述車輛交予乙○○使用
    ，使乙○○陷於錯誤，因而交付新臺幣（下同）12萬元、25
    萬元；其再基於意圖不法得利之犯意，於95年8 月10日，佯
    與乙○○簽訂合作備忘錄，以交付面額100 萬元本票1 紙，
    允諾願出資100 萬元與乙○○合開租車行，約定投資款項於
    96年3 月6 日付清，作為委請乙○○為其繳付前述購車之分
    期款之代價，謊稱俟其於96年3 月領得任職機關退休金後，
    即予再償還云云為幌，取信於乙○○，復使乙○○陷於錯誤
    ，為其代繳福灣公司分期款8 期，計9 萬元（每期應繳款項
    為11,250元），及和潤公司分期款6 期，共77,862元（每期
    應繳款項為12,977元），而獲取財產上不法之利益。然甲○
    ○於96年1 月10日領得退休金後，竟拒不償還上開款項，且
    自此避不見面，乙○○始知受騙。
二、案經乙○○訴請臺灣板橋地方法院檢察署檢察官偵查起訴。
    理  由
一、程序部分：按除被告所犯為死刑、無期徒刑、最輕本刑為三
    年以上有期徒刑之罪或高等法院管轄第一審案件者外，於第
    一次審判期日前之準備程序進行中，被告先就被訴事實為有
    罪之陳述時，審判長得告知被告簡式審判程序之旨，並聽取
    當事人、代理人、辯護人及輔佐人之意見後，裁定進行簡式
    審判程序，刑事訴訟法第273 條之1 第1 項定有明文。經核
    ，本件被告甲○○所犯係死刑、無期徒刑、最輕本刑為三年
    以上有期徒刑以外之罪，其於準備程序中就被訴事實為有罪
    之陳述，經法官告知簡式審判程序之旨，並聽取公訴人、被
    告之意見後，本院爰依首揭規定，合議裁定由受命法官獨任
    進行簡式審判程序，合先敘明。
二、訊據被告於審理中，坦承前開犯罪事實不諱，核與被害人乙
    ○○於偵查中指述之情節相符，且有被告服務證件影本、合
    作備忘錄、本票影本、存摺影本、房屋租賃契約書、統一超
    商股份有限公司代收款專用繳款證明及臺灣板橋地方法院檢
    察署96年度偵字第13882 號不起訴處分書等附卷可稽，是被
    告之上揭自白，應合於事實，可資採信。綜上所見，本件事
    證業臻明確，被告犯行均堪認定，皆應依法論科。
三、按刑法業於94年2 月2 日修正公布，並於95年7 月1 日施行
    ，其第2 條規定：「行為後法律有變更者，適用行為時之法
    律。但行為後之法律有利於行為人者，適用最有利於行為人
    之法律。」改採從舊從輕原則。準此，行為後法律有變更者
    ，應為「從舊從輕」之比較，針對刑法修正變更之部分，自
    應就有利或不利於被告之一切相關情狀，綜其全部罪刑之結
    果而為比較，以定其應適用之法律，且一經定其應適用之法
    律後，即須整體適用之，除法有明文外，不得任意割裂適用
    。茲就本件新舊法比較結果說明如下：
  (一)刑法分則編各罪所定罰金之貨幣單位原為銀元，依修正前刑
    法第33條第5 款規定，罰金刑為銀元1 元以上，而有關罰金
    與罰金倍數之調整及銀元與新臺幣之折算標準，另有罰金罰
    鍰提高標準條例、現行法規所定貨幣單位折算新臺幣條例規
    定之，除罰金以1 銀元折算3 元新臺幣外，並將72年6 月26
    日以前修正之刑法部分條文罰金數額提高為10倍，其後修正
    者則不再提高倍數，亦即刑法分則各罪罰金數額視上開情形
    分別提高為30倍或3 倍；就刑法第346 條第1 項規定而言，
    其罰金部分之法定刑度為「銀元一千元（即新臺幣三萬元）
    以下，銀元一元（即新臺幣三十元）以上」。而95年7 月1
    日起，新修正刑法第33條第5 款則將罰金刑提高為新臺幣1,
    000 元以上，並以百元計算之，且因同款所定罰金貨幣單位
    已改為新臺幣，乃增訂刑法施行法第1 條之1 規定，將刑法
    分則編各罪所定罰金之貨幣單位亦配合修正為新臺幣，並為
    使刑法分則編各罪所定罰金之最高數額與修正前趨於一致，
    將罰金數額提高為30 倍 （但72年6 月26日至94年1 月7 日
    新增或修正之條文，就其所定數額提高為3 倍），就被告於
    97年4 月間實行詐欺行為後，關於此行為應適用之刑法第
    339 條規定而言，應以修正前之規定對被告較為有利。
  (二)按數罪併罰，有二裁判以上者，依刑法第51條規定定其應執
    行刑，同法第53條定有明文。又被告於95年4 月該次詐欺行
    為實行後，刑法及其施行法前述修正，依刑法第51條定應執
    行刑時，行為人於裁判確定前犯數罪，其中一罪在新法施行
    前者，即應為新舊法比較，此有最高法院95年5 月23日第8
    次刑事庭會議決議可資參照。依修正前刑法第51條規定「數
    罪併罰，分別宣告其罪之刑，依左列各款定其應執行者。」
    其中第5 款規定：「宣告多數有期徒刑者，於各刑中之最長
    期以上，各刑合併之刑期以下，定其刑期。但不得逾二十年
    。」修正後刑法第51條第5 款則規定：「宣告多數有期徒刑
    者，於各刑中之最長期以上，各刑合併之刑期以下，定其刑
    期。但不得逾三十年。」比較新舊法結果，自以舊法規定之
    定應執行刑上限二十年，對行為人較為有利，此修正影響行
    為人刑罰之法律效果，是受刑人行為後法律已有變更，依新
    修正刑法第2 條第1 項前段規定，應適用行為時之舊法定其
    應執行之刑。
  (三)綜合比較結果，就被告於95年4 月間所涉之詐欺犯行，以修
    正前規定對被告有利，且關於本件之定應執行刑，亦應整體
    適用該修正前相關規定。
四、核被告於97年4 月間及同年7 月間，所實行之詐欺行為各1
    次，均係犯刑法第339 條第1 項之詐欺取財罪。又其於95年
    8 月10日所實行之詐欺行為，則核犯同條第2 項之詐欺得利
    罪；起訴意旨認係觸犯同條第1 項之詐欺取財罪，於法未洽
    ，然起訴事實就被告此一詐欺得利事實，業有論述，故仍為
    起訴效力所及，且該2 罪間雖罪名不同，但其社會基本事實
    尚屬一致，故本院仍得予以審究，然其罪名既殊，是仍應予
    變更起訴法條。其先後所為詐欺犯行，犯意各別，且行為互
    殊，是應分論併罰。本件到庭執行公訴檢察官具體求處有期
    徒刑9 月，本院審酌其素行、犯罪動機、目的、手段、造成
    被害人財產損失達52餘萬元、犯後坦承等一切情狀，認執行
    公訴檢察官所求處之刑，要為適當，爰各量處如主文所示之
    刑，並依刑法修正前第51條第5 款規定，定其應執行刑。
據上論斷，應依刑事訴訟法第273 條之1 第1 項、第299 條第1
項前段、第300 條，刑法第2 條第1 項前段、第339 條第1 項、
第2 項、第51條第5 款，修正前罰金罰鍰提高標準條例第2 條，
刑法施行法第1 條之1 ，判決如主文。
本案經檢察官黃佳權到庭執行職務。
中    華    民    國    98    年    5     月    27    日
                    刑事第一庭  法  官  朱敏賢
上列正本證明與原本無異。
如不服本判決，應於判決送達後10日內敘明上訴理由，向本院提
出上訴狀 (應附繕本) ，上訴於臺灣高等法院。其未敘述上訴理
由者，應於上訴期間屆滿後20日內向本院補提理由書「切勿逕送
上級法院」。
訴狀。
                                書記官  黃頌棻
中    華    民    國    98    年    5     月    27    日
附錄本件論罪科刑法條：
刑法第339 條
意圖為自己或第三人不法之所有，以詐術使人將本人或第三人之
物交付者，處五年以下有期徒刑、拘役或科或併科一千元以下罰
金。
以前項方法得財產上不法之利益或使第三人得之者，亦同。
前二項之未遂犯罰之。


司法院資訊處製作；財團法人民間司法改革基金會備份。
